【裁判字號】    99,交抗,6
【裁判日期】    990106
【裁判案由】    聲明異議
【裁判全文】
臺灣高等法院臺南分院交通事件裁定  九十九年度交抗字第六號
抗  告  人
即受處分人  甲○○
上列抗告人因違反道路交通管理處罰條例案件，不服臺灣臺南地
方法院，中華民國九十八年十一月二十三日所為裁定（九十八年
度交聲字第一二七六號），提起抗告，本院裁定如下：
    主    文
抗告駁回。
    理    由
一、抗告意旨略以：抗告人騎乘車號637－DUX號重型機車於民國
    （下同）九十八年一月九日十六時十一分許沿台南市○○路
    由東往西方向行駛，行經建南路與金華路交岔口時，該處燈
    號原是綠燈，到了路口中間才變成紅燈，係警員看錯燈號，
    請求調閱當日路口錄影帶以證明抗告人冤屈。又台南市警察
    局交通隊未將罰單交付抗告人，舉發警員自行簽章有違職務
    ，為此請求撤銷原裁定等語。
二、按汽車駕駛人，行經有燈光號誌管制之交岔路口闖紅燈者，
    處新台幣一千八百元以上五千四百元以下罰鍰；並記違規點
    數三點，道路交通管理處罰條例第五十三條第一項、第六十
    三條第一項第三款分別定有明文。再按行為人有違反道路交
    通管理處罰條例之情形者，應填製舉發違反道路交通管理事
    件通知單，當場舉發者，應填記駕駛人或行為人姓名、性別
    、出生年月日、地址、車牌號碼、車輛種類。被查獲之駕駛
    人或行為人為受處分人時，應於填記通知單後將通知聯交付
    該駕駛人或行為人簽名或蓋章收受之。復按填製通知單，應
    到案日期應距舉發日十五日，違反道路交通管理事件統一裁
    罰基準及處理細則第十一條第一項第一款前段、第十五條前
    段分別定有明文。
三、經查：
(一)抗告人騎乘車牌號碼637－DUX號重型機車，於九十八年一月
    九日十六時十一許，沿台南市○○路由東往西方向行駛，行
    經建南路與金華路交岔口時，因闖紅燈，經台南市警察局交
    通隊警員攔停製單舉發，並經原處分機關裁處罰鍰新台幣（
    下同）四千五百元，並記違規點數三點等情，有台南市警察
    局九十八年一月九日南市警交字第S00000000號舉發違反道
    路交通管理事件通知單及原處分機關九十八年九月九日嘉監
    南字第裁74-S00000000號裁決書各一份、採證照片二幀附卷
    可稽。抗告人否認有闖紅燈之行為，並以前詞置辯，然據證
    人即舉發本件之警員劉瀛洲於原審九十八年十一月十八日調
    查時證稱：「（本件是否你舉發，情形如何？）是的。當日
    我們排十五時到十七時的機車巡邏勤務，在十六點十一分左
    右，在金華路與建南路口，當時我一個人南向北方向騎乘在
    金華路上，到金華路與建南路口尚未通過時，看到金華路上
    與建南路口有一部重機車從建南路東向西方向直闖紅燈通過
    該路口，當時我金華路的行向還是綠燈，我打開警示燈，直
    接左轉建南路，攔查該部紅燈直行的車輛。我左轉時，金華
    路還是綠燈。我將該部機車攔停在建南路上。」「（提示台
    南市警局九十八年十月三十日函所附照片兩張，這兩張照片
    是否你拍攝？）是的，攔查時候有告知異議人說他直行時，
    建南路還是紅燈。照片上面那個人就是抗告人，我告訴他說
    你看現在建南路的燈號還是紅燈，照片是在他回頭看的時候
    照的。攔下之後，我就直接先拍照，之後我再從車牌號碼補
    拍攝第二張照片以證明車號，因為通常攔下的違規人都不願
    意讓我照相。我告知他闖紅燈之後，他看了之後沒有講話，
    我就請他出示行照證件。」「（異議人當場有無爭執是你看
    錯燈號？）沒有。」「（開完罰單後，異議人即離開？）是
    的，開完單後我告知他應到案時間、地點，並告知他可以到
    郵局繳納。」等語在卷（見原審卷第二十三頁正反面）。
(二)復按警方取締交通違規事件，其以照相、錄影方式取證者，
    固足為違規之證明，惟鑑於交通違規事實往往驟然而現、稍
    縱即逝，若硬性要求舉發員警不分違規情節一律必須預留證
    據，俾便事後提出供法院審查，除有現實技術可行性之困難
    外，將大幅提高交通管理之行政成本，並嚴重削弱道路交通
    管理之行政效能，此絕非立法者制定道路交通管理法規之本
    意。是縱員警舉發本件違規之時並未完整採證，然對於未依
    號誌行駛之瞬間違規事件，係有賴員警發現違規情事而製單
    舉發，尚難期待舉發員警能迅即拍照存證或為其他之舉證。
    本件證人為依法執行勤務之警員，與抗告人素不相識，毫無
    怨懟，復經具結在卷，以刑事責任擔保其證言之真實性，其
    證言與卷附採證照片所示相符，且亦無矛盾或違背經驗法則
    之處，衡情應無設詞攀誣，或虛構違規事實陷害抗告人之理
    ，應可採信，而得為本院判斷之依據。抗告人抗告稱其中途
    由綠燈變成燈乙情置辯，惟未提出確實事證以供調查，所辯
    尚非可信，故抗告人確有上揭違規行為，應堪認定。
(三)又本件係當場舉發之違規案件，違規日期為九十八年一月九
    日，舉發員警同時製開南市警交字第S00000000號舉發通知
    單，其上清楚填載駕駛人、性別、地址、出生年月日、身分
    證統一編號、車牌號碼、車輛種類、車主姓名、車主地址等
    資料，且記明應到案日期為「九十八年一月二十四日前」，
    並載明「得採網際網路、語音轉帳、郵繳或向委託代收之機
    構繳納罰緩」等語明確，並經抗告人當場簽名予以領受等情
    ，有上開舉發通知單一紙在卷可稽，本件舉發程序經核並無
    違誤。從而，本件舉發通知單既已由抗告人本人簽收，該送
    達程序已經完成，抗告人得自行依照舉發通知單上所載之方
    式擇一繳納罰鍰，原舉發機關並無再寄送舉發通知單之必要
    ，是抗告人稱警局未將罰單交付予伊等語，顯與事實不符，
    不足採信。
(四)綜上所述，抗告人騎乘車牌號碼637－DUX號重型機車，有於
    上開時地闖紅燈之違規行為，足堪認定。且上開舉發通知單
    上所載應到案日係九十八年一月二十四日，距原處分機關於
    九十八年九月九日為本件裁決時，經核已超過六十日以上，
    則原審以原處分機關依道路交通管理處罰條例第五十三條第
    一項、第六十三條第一項第一款及違反道路交通管理事件統
    一裁罰基準表之規定，裁處抗告人罰鍰四千五百元，並記違
    規點數共三點，核無違誤，而駁回抗告人之異議。本院經核
    原審裁定，尚無不合。抗告人猶執前詞否認違規，提起抗告
    ，為無理由，應予駁回。
四、據上論結，應依道路交通案件處理辦法第二十六條，刑事訴
    訟法第四百一十二條，裁定如主文。
中    華    民    國    99    年    1     月    6     日
                  刑事第一庭審判長法官  茆  臺  雲
                                  法官  王  明  宏
                                  法官  蔡  長  林
以上正本證明與原本無異。
不得再抗告。
                                書記官  李  培  薇
中    華    民    國    99    年    1     月    6     日

司法院資訊處製作；財團法人民間司法改革基金會備份。
